【裁判字號】    88,易,1516
【裁判日期】    891011
【裁判案由】    業務過失傷害
【裁判全文】
臺灣士林地方法院刑事判決                        八十八年度易字第一五一六號
    公  訴  人  臺灣士林地方法院檢察署檢察官
    被      告  甲○○
    選任辯護人  簡靖芬
                何美蘭
右列被告因業務過失傷害案件，經檢察官提起公訴（八十八年度偵字第一一一九○號
），本院判決如左：
    主  文
甲○○從事業務之人，因業務上之過失傷害人，處拘役伍拾日，如易科罰金，以參佰
元折算壹日。緩刑參年。
    事  實
一、甲○○原係任職於臺北市北投區○○○路一○七號媚婷峰美容股份有限公司（以
    下簡稱媚婷峰公司）天母分公司之美容師，為從事皮膚保養美容等業務之人。乙
    ○○於民國八十八年一月三日上午，為公司顧客乙○○進行名為「生化活膚膠原
    護理」之臉部保養療程（歷時一百分鐘）時，本應注意於保養過程中，應就其使
    用之護理產品特性有明確之認識，避免將含化學物質之保養品滴入眼睛，且依當
    時之狀況，又無不能注意之情形，竟未加以注意，於顏面指壓過程中，不慎將可
    能造成眼睛傷害之精油滲入乙○○眼中，致乙○○受有雙眼角膜上皮化學性灼傷
    之傷害。
二、案經被害人乙○○訴由臺灣士林地方法院檢察署檢察官偵查起訴。
    理  由
一、據被告甲○○固不否認右揭時、地，為乙○○實施臉部保養等情，惟另辯稱：乙
    ○○離開店裡四、五個小時才說有問題，可能是這段時間發生問題，也有可能是
    她使用隱形眼鏡，不當使用眼藥水所致，伊已遵照公司規定之保養程序及方法而
    為施作，並無過失，又當時曾表明要以蒸餾水為乙○○沖洗眼睛，但為乙○○拒
    絕云云。惟查：
  (一)右揭事實，業據告訴人乙○○指訴綦詳，且告訴人確受有雙眼角膜上皮化學性灼
    傷之傷害，亦有臺北市立陽明醫院（以下簡稱陽明醫院）甲種診斷書、眼科初診
    紀錄表各一份附卷可稽。
  (二)至告訴人乙○○所受傷害，是否被告保養過程中不慎滴入化學物質所致乙節：
  1.告訴人乙○○於本院訊問時，指稱：保養流程中，貨號ＨＯ五○－ＶＤ之「循環
    香精油」和貨號ＨＯ五○－ＣＡ之「安撫香精油」二樣產品有接觸到眼睛，眼睛
    覺得很不舒服（本院八十九年六月二十九日訊問筆錄）。
  2.經本院將前開貨號之「循環香精油」、「安撫香精油」送請國立臺灣大學醫學院
    附設醫院鑑定是否可能導致告訴人所受之眼部傷害時，其鑑定意見稱：「：：（
    三）前述兩種香精油所含之化學物質，理論上，在高濃度下會對角膜上皮細胞造
    成傷害。（四）前述兩種香精油之包裝盒，均以英文標示可能對眼睛造成傷害（
    但未以中文標示可傷害眼睛與黏膜，俾便使用者注意）；故其成份有可能對病人
    造成傷害，但尚須參考香精油之正確成份與各成份之精確含量」，有該院八十九
    年八月十一日（八九）校附醫祕字第一七九六一號函在卷可稽；又本院以前開問
    題函詢陽明醫院，其函覆稱：「該患者（即告訴人乙○○）其眼部症狀為化學性
    藥品傷到角膜上皮及間質層，可能為液體化學物質滲入所致」等語，有該院八十
    九年七月二十八日北市陽醫歷字第八九六○四五九一○○號函附卷足佐。
  3.前開產品之使用方法，依辯護人所提出之「甘醇酸身體系列」資料，ＨＯ五○－
    ＶＤ產品係「點在淋巴聚集處輕按使其滲透吸收即可，不必按摩」，ＨＯ五○－
    ＣＡ係「取適量滴在手掌心抹勻後輕按於整臉和頸部至吸收後」，其建議事項欄
    亦記載：「每次用量以不超過五滴（drop）為限（若用量過多，會使客人肌膚產
    生癢感）」；而證人即媚婷峰公司天母分公司店長高佩君於本院訊問時亦結證稱
    ：「：：（該產品）使用在臉部，是聞氣味，是先滴在手上，用另一指沾著，按
    壓客人臉部穴道」「有用在雙眉眉頭附近的攢足穴，但只是按壓」等語（本院八
    十九年八月班十一日訊問筆錄），核與告訴人乙○○所述：「（問：做保養時被
    告手有無接觸到你的眼睛﹖）她在我眼睛周圍，經過我的眼窩，眼瞼做按摩」「
    是先倒在手上，再點在我臉上，接著按摩」（本院八九年九月二十六日訊問筆錄
    ）等情大致相符，是依上開產品之使用方式言，於保養過程中確存有不慎滲入告
    訴人眼中之之可能性。
  4.被告自承告訴人於保養當時曾告知眼睛濛濛的（偵卷第九頁背面），證人高佩君
    亦結證稱：「：：十二點左右她（指告訴人乙○○）做完臉，我看她在揉眼睛，
    我有聽到被告主動問  她會不會不舒服，她說眼睛霧霧的：：」等語屬實（本院
    八十九年八月三十一日訊問筆錄），是告訴人所述：保養後雙眼紅，眼睛不舒服
    （本院八十九年九月二六日訊問筆錄）之情節應屬實情。
  5.又告訴人離開媚婷峰公司天母分公司後的行程，依其所述：「我先慢慢開車回家
    ，開了二十分鐘，到家後先用生理食鹽水沖洗，沖完後非常痛，我就聯絡我男朋
    友，要他開車來，等了二十分鐘，我先後到士林文林路、中正路交岔路的眼科，
    及天母西路及中山北路口的眼科，及中山北路、士東路的眼科，都未開，因當時
    是元旦假期，後就到陽明掛急診，之後就到媚婷峰。未吃中飯」（本院八十九年
    九月二十六日訊問筆錄）等語，而陽明醫院急診病歷上所載到院時間則為八十八
    年一月三日下午三時三十五分，時間上大致吻合，且其到院時即主訴當日中午保
    養時化妝品溶劑侵入眼睛（ Some  make-up(solution)  entering her eyes at
    noon）（第一一一九○號偵查卷第八頁），是被告徒以告訴人離開四、五小時後
    始返回店內，可能是這段期間告訴人其他行為所致，或告訴人長期配戴隱形眼鏡
    之結果等純屬臆測之詞為辯，洵無足採。
  6.綜上：告訴人於保養過程中產生眼睛不適，就診結果判定是雙眼角膜上皮化學性
    灼傷，而被告使用之產品所含成份確可能造成上開傷害，且被告使用過程中亦確
    有不慎侵入眼中之可能性，參以告訴人就診之時間緊接性（十二時三十分許離開
    媚婷峰公司天母分公司，下午三時三十五分許至陽明醫院急診，加上其間之交通
    時間），並無任何事證足認該短暫之時段內有其他因素介入導致告訴人前揭傷害
    ，是告訴人右揭眼部傷害應係被告於實施保養之過程中不慎滲入保養品溶劑所致
    應可認定。
  (三)又被告雖辯稱：當時要用蒸餾水幫告訴人沖洗眼睛，但為告訴人拒絕云云。惟查
    ：就前開「生化活膚膠原護理」之臉部保養療程觀之，使用完ＨＯ五○－ＶＤ、
    ＨＯ五○－ＣＡ等二項護理產品後，後續療程尚有七十分鐘，被告於保養過程結
    束後，告訴人告知眼睛感覺不適（傷害之結果已發生）時，並無何證據足認被告
    其時再以蒸餾水加以沖洗，可以因此避免或排除其先前過失行為所造成之傷害，
    況依告訴人所陳，其於離開媚婷峰公司天母分公司二十分鐘後返家，曾以生理食
    鹽水沖洗（本院八十九年九月二十六日訊問筆錄），猶無法排除前開傷害。再者
    ，其時媚婷峰公司天母分公司內生理食鹽水已用罄，僅餘蒸餾水，對配帶隱形眼
    鏡，習於使用生理食鹽水之告訴人言，其拒絕使用蒸餾水沖洗眼睛亦難謂無正當
    理由。
  (四)被告從事美容師工作，本應注意於保養過程中，應就其使用之護理產品特性有明
    確之認識，避免將含化學物質之保養品滴入眼睛，且依當時之狀況，又無不能注
    意之情形，竟未加以注意，於顏面指壓過程中，不慎將可能造成眼睛傷害之精油
    滲入乙○○眼中，致乙○○受有雙眼角膜上皮化學性灼傷，其有過失，且該過失
    與告訴人之傷害結果間有因果關係至明。
  (五)綜上所述，本件事證已明，被告辯解均無足採，其犯行已堪認定，應依法論科。
二、被告具丙級美容工技術士資格，前開行為時並於媚婷峰公司天母分公司從事皮膚
    保養美容等工作，為從事業務之人，其於從事美容工作之過程不慎造成告訴人之
    傷害，核其所為，係犯刑法第二百八十四條第二項前段之業務過失傷害罪。爰審
    酌被告並無任何前科紀錄，素行良好，於實施美容保養過程不慎造成告訴人傷害
    之過失程度，告訴人乙○○之傷害情形，及告訴人求償新臺幣五十萬元，雙方因
    此無法達成民事和解，被告本身知識程度為高職畢業等一切情狀，量處如主文所
    之刑，並諭知易科罰金之折算標準。末查，被告前未曾受有期徒刑以上刑之宣告
    ，此有臺灣高等法院檢察署刑案紀錄簡覆表一份附卷可憑，其因一時失慎，偶罹
    刑典，雖因求償金額與告訴人未能合致無法達成和解，然考量其已自媚婷峰公司
    離職，甫於本院審理期間產子，目前為全職之家庭主婦，須照料襁褓中之幼兒，
    且所涉犯行尚屬輕微，經此刑之宣告後，已足收警惕之效而無再犯之虞，本院因
    認暫不執行其刑為當，予以宣告緩刑三年，用啟自新。又告訴人仍得就被告及媚
    婷峰公司所應負賠償責任，另循民事途徑為合理之解決，附此敘明。
據上論斷，應依刑事訴訟法第二百九十九條第一項前段，刑法第二百八十四條第二項
前段、第四十一條、第七十四條第一款，罰金罰鍰提高標準條例第一條前段、第二條
，判決如主文。
本案經檢察官王壬貴到庭執行職務。
中    華    民    國      八十九      年     十       月    十一      日
                                  臺灣士林地方法院刑事第三庭
                                      法  官
右正本證明與原本無異。
如不服本判決，應於判決送達後十日內，向本院提出上訴狀。
                                          書記官
中    華    民    國      八十        年              月              日
附錄本案論罪科刑法條全文：
刑法第二百八十四條第二項
從事業務之人，因業務上之過失傷害人者，處一年以下有期徒刑、拘役或一千元以下
罰金，致重傷者，處三年以下有期徒刑、拘役或二千元以下罰金。


司法院資訊處製作；財團法人民間司法改革基金會備份。
